【裁判字號】    97,交聲,3058
【裁判日期】    980313
【裁判案由】    違反道路交通管理處罰條例聲明異議
【裁判全文】
臺灣臺北地方法院交通事件裁定        97年度交聲字第3058號
原處分機關  交通部公路總局嘉義區監理所麻豆監理站
代  表  人  黃萬益
異  議  人
即受處分人  甲○○
上列異議人即受處分人因違反道路交通管理處罰條例案件，對於
交通部公路總局嘉義區監理所麻豆監理站中華民國97年9月3日麻
監裁罰字第裁75-AEX186887號所為之裁決處分（原舉發案號：北
市警交字第AEX186887 號），向臺灣臺南地方法院聲明異議，經
臺灣臺南地方法院移轉管轄，本院裁定如下：
    主  文
異議駁回。
   理  由
一、原處分意旨略以：異議人即受處分人甲○○騎乘車牌號碼L9
    X-355號重機車，於民國97年8 月16日晚間7時55分許，行經
    臺北市萬華區○○○路、桂林路口時，未依規定車道行駛，
    而違規行駛行人穿越道，經舉發單位臺北市政府警察局萬華
    分局攔停舉發；嗣因異議人於應到案日期前向原處分機關提
    出申訴，原處分機關請舉發單位調查結果，仍認異議人有前
    揭違規行為，原處分機關遂於97年9月3日依道路交通管理處
    罰條例第45條第13款、第63條第1項第1款之規定，裁處異議
    人罰鍰600元，並予記違規點數1點等情。
二、異議意旨則略以：舉發地點即臺北市○○○路規劃不明，導
    致異議人不知如何行駛而與其他行人一同行進而受罰，況舉
    發員警於舉發當時提及上開路段之正確行駛方式，應係行駛
    至西寧南路盡頭後，下車並牽車通過行人穿越道，然上開說
    法與舉發單位之書函相異，足見舉發員警亦不知上開路段之
    正確走法，更顯示此路段規劃有所缺失，則原處分機關所為
    處分顯有錯誤，為此狀請撤銷原處分等語。
三、按機器腳踏車，不在規定車道行駛者，處新臺幣（下同）60
    0以上1,800元以下罰鍰，並記違規點數1 點，道路交通管理
    處罰條例第45條第13款、第63條第1項第1款，分別定有明文
    。
四、經查：
  (一)異議人所有上開車輛有於上開時、地行經行人穿越道，竟未
    依規定車道行駛，而違規行駛行人穿越道之違規行為乙節，
    為異議人所不否認，堪信為真實。
  (二)異議人固辯稱舉發路段之行車動線規劃明顯有缺失，且舉發
    員警向伊說明之行駛方式與舉發單位書函上說明明顯不同，
    試問若警察都不知道該如何行駛，怎能期待駕駛人依規定行
    駛於上開路段云云，然查，依證人即舉發員警吳兆簊所提供
    之舉發地點路線圖1紙及採證照片2 幀（見本院卷第9、15頁
    ）觀之，上開舉發路段即臺北市○○○路北往南方向與桂林
    路交叉口處，在西寧南路北往南方向之燈號標誌上，同時設
    有「僅准右轉」之道路遵行方向標誌及「禁止左轉」之禁行
    方向標誌，道路地面亦劃設右轉彎之白色箭頭指向線，且桂
    林路方向道路之中央分隔島設有軟質彈性分隔桿，則上開標
    誌、標線均明顯指示沿西寧南路北往南方向行駛至上開路口
    之駕駛人僅能右轉彎後沿桂林路東往西方向行駛，而不得逕
    自左轉彎，異議人既為領有駕駛執照之駕駛人，應能清楚辯
    識上開標誌、標線之指示，其非但未依指示右轉彎，反而直
    接駕駛上開重機車穿越行人穿越道後左轉彎，明顯已違反上
    開道路交通管理處罰條例第45條第13款之規定，則異議人辯
    稱：係因該路段動線設計有誤致其違規等語，顯係事後卸責
    之詞，不足採信。
  (三)次查，一般沿西寧南路北往南方向行駛至上開路口之駕駛人
    若要行駛至桂林路西往東方向繼續直行者，本應自上開路口
    右轉桂林路東往西方向往前行駛至柳州街口時，復採兩段式
    左轉後，再沿桂林路西往東方向行駛，有臺北市政府警察局
    萬華分局97年8月26日北市警萬分交字第09732490600號函附
    卷可稽（見臺灣臺南地方法院97年度交聲字第976號卷第7至
    8 頁），而證人吳兆簊於舉發當時係告知異議人另一變通之
    行駛方式，亦即待上開路口行人穿越道之綠燈亮起時，徒手
    牽車穿越行人穿越道後，再以騎乘方式駕車沿桂林路西往東
    方向駛離乙情，業據證人吳兆簊於本院審理中證稱：上開路
    口照規定只能右轉桂林路，所以我才會告訴異議人要用下來
    牽車的變通方式，在行人號誌為綠燈時牽車通過行人穿越道
    ，至於右轉的部分，交通標誌、標線都只准右轉，異議人應
    該可以自己清楚的辯識等語屬實（見本院卷第13頁反面至14
    頁），況且，以「牽車」方式穿越行人穿越道者，因其並非
    駕駛行為，自不構成「駕駛機車行駛行人穿越道」之違規行
    為，是證人吳兆簊實係在不違反道路交通安全規則之前提下
    ，提供異議人另一合法之行駛方法，所為之建議與上開書函
    所示並無違背之處，故異議人以上開理由請求本院撤銷原處
    分，尚難憑採。從而，本件異議為無理由，應予駁回。
五、據上論斷，應依道路交通案件處理辦法第19條，裁定如主文
    。
中    華    民    國    98    年    3     月    13    日
                    交通法庭    法  官  陳君鳳
以上正本證明與原本無異。
如不服本裁定，應於送達後5日內向本院提出抗告狀。
                                書記官  楊湘雯
中    華    民    國    98    年    3     月    13    日


司法院資訊處製作；財團法人民間司法改革基金會備份。
